臺灣新竹地方法院刑事裁定
110年度聲字第518號
聲  請  人  臺灣新竹地方檢察署檢察官
受  刑  人  崔玉玫


                    (現另案在法務部○○○○○○○○○執行中)
上列聲請人因受刑人數罪併罰有二裁判以上，聲請定其應執行之
刑（110年度執聲字第321號），本院裁定如下：
    主  文
崔玉玫所犯如附表所示之罪，應執行有期徒刑玖月。
    理  由
一、按數罪併罰，有二裁判以上者，依第51條之規定，定其應執
    行之刑；又宣告多數有期徒刑者，於各刑中之最長期以上，
    各刑合併之刑期以下，定其刑期。但不得逾30年，刑法第53
    條、第51條第5款分別定有明文。次按刑法第50條規定：「
    裁判確定前犯數罪者，併合處罰之。但有下列情形之一者，
    不在此限：一、得易科罰金之罪與不得易科罰金之罪。二、
    得易科罰金之罪與不得易服社會勞動之罪。三、得易服社會
    勞動之罪與不得易科罰金之罪。四、得易服社會勞動之罪與
    不得易服社會勞動之罪。前項但書情形，受刑人請求檢察官
    聲請定應執行刑者，依第51條規定定之。」，是有刑法第50
    條第1項但書各款所列情形之數罪併罰案件，經檢察官聲請
    定應執行刑時，須經受刑人請求檢察官聲請定應執行刑方為
    適法，法院始得依刑法第51條規定定之。另按受6月以下有
    期徒刑或拘役之宣告，不符刑法第41條第1項易科罰金之規
    定者，得依同條第2項折算規定，易服社會勞動；又依同法
    第1項至第4項及第7項之規定，於數罪併罰之數罪均得易科
    罰金或易服社會勞動，其應執行之刑逾6月者，亦適用之，
    刑法第41條第3項、第8項分別規定甚明。
二、再者，法律上屬於自由裁量之事項，有其外部性界限及內部
    性界限，並非概無拘束。依據法律之具體規定，法院應在其
    範圍選擇為適當之裁判者，為外部性界限；而法院為裁判時
    ，應考量法律之目的，及法律秩序之理念所在者，為內部性
    界限。法院為裁判時，二者均不得有所踰越。在數罪併罰，
    有二裁判以上，定其應執行之刑時，固屬於法院自由裁量之
    事項，然仍應受前揭外部性界限及內部性界限之拘束。準此
    ，裁判宣告數罪之刑，曾經定其執行刑，如再與其他裁判宣
    告之刑更定執行刑時，不應比前定之執行刑加計其他裁判所
    處刑期之總和為重，否則即與法律秩序理念及法律目的之內
    部界限有違，難認適法。　　
三、聲請意旨略以：受刑人崔玉玫因犯偽證等案件，先後經判決
    確定如聲請書附表，應依刑法第53條及第51條第5款，定其
    應執行之刑，爰依刑事訴訟法第477條第1項聲請裁定等語。
四、經查：
　㈠受刑人因違反毒品危害防制條例之持有第一級毒品、施用第
    二級毒品、偽證等案件，先後經本院分別判處如附表所示之
    刑（聲請書附表漏載、誤載之處，業經本院補充更正如本件
    附表所載），均經分別確定在案。其中，如附表編號1-1至1
    -2所示之罪刑（共2罪），經本院以109年度竹簡字第367號
    刑事簡易判決定應執行有期徒刑8月，如易科罰金，以新臺
    幣1千元折算1日確定在案等節，有各該刑事判決書及臺灣高
    等法院被告前案紀錄表各1份附卷可稽（見本院卷第11頁至
    第17頁、第21頁至第24頁、第31頁至第59頁）。
　㈡又，受刑人所犯如附表所示數罪，兼有得易科罰金且得易服
    社會勞動之罪（即附表編號1-1、1-2）及不得易科罰金惟得
    易服社會勞動之罪（即附表編號2），屬刑法第50條第1項但
    書第1款、第3款之情形，依同條第2項規定，須經受刑人請
    求檢察官聲請定應執行刑，始得依刑法第51條規定定之。茲
    經受刑人請求檢察官聲請就其所犯如附表所示之罪合併定應
    執行刑，有臺灣新竹地方檢察署受刑人定執行刑或易科罰金
    意願回覆表1份在卷足憑（見本院卷第29頁），檢察官據此
    以本院為犯罪事實最後裁判之法院，聲請定其應執行之刑，
    本院審核認聲請為正當，並審酌受刑人所犯各罪罪質部分相
    異、行為態樣有別，復衡諸受刑人所犯其中數罪為持有第一
    級毒品或施用第二級毒品案件，所涉毒品種類固然不同，惟
    其持有、施用毒品時間部分重疊，持有毒品係為意圖供己施
    用，而施用毒品者本相當程度具有成癮性及心理依賴，其犯
    罪心態與一般刑事犯罪之本質並不相同，應側重以適當之醫
    學治療及心理矯治處遇，尤考量民國109年1月15日修正公布
    之毒品危害防制條例立法意旨及相關解釋，亦斟酌各罪所生
    危害及其中數罪是否曾受定應執行刑之恤刑利益等情，定其
    應執行刑如主文所示。
　㈢再者，數罪併罰中之一罪，依刑法規定得易科罰金，若因與
    不得易科之他罪併合處罰結果而不得易科罰金時，原可易科
    部分所處之刑，自亦無庸為易科折算標準之記載（司法院大
    法官會議釋字第144號、第679號解釋參照）。是本件如附表
    編號1-1至1-2所示之罪，原雖得易科罰金，然因與如附表編
    號2所示之不得易科罰金惟得易服社會勞動之罪併合處罰結
    果而不得易科罰金時，自無庸為易科罰金之記載。又受刑人
    所犯如附表所示各罪，均屬得易服社會勞動之罪，縱經合併
    定其應執行之刑逾6月，依刑法第41條第8項之規定，仍得易
    服社會勞動，至受刑人定應執行刑確定後能否易服社會勞動
    ，依法屬執行檢察官之權限，末此敘明。
五、爰依刑事訴訟法第477條第1項，刑法第50條第2項、第53條
    、第51條第5款、第41條第8項，裁定如主文。
中　　華　　民　　國　　110 　年　　4 　　月　　30　　日
                  刑事第二庭    法  官  江宜穎
以上正本證明與原本無異。
如不服本裁定應於送達後5日內向本院提出抗告狀。
中　　華　　民　　國　　110 　年　　4 　　月　　30　　日
                                書記官  蕭妙如